【裁判字號】    99,抗,1172
【裁判日期】    991004
【裁判案由】    聲明異議
【裁判全文】
臺灣高等法院民事裁定                  99年度抗字第1172號
抗  告  人  乙○○
抗告人因與相對人甲○○間拍賣抵押物強制執行事件，聲明異議
，對於中華民國99年6月30日臺灣板橋地方法院99年度執事聲字
第213號所為裁定提起抗告，本院裁定如下：
    主  文
抗告駁回。
抗告程序費用由抗告人負擔。
    理  由
一、按「當事人或利害關係人，對於執行法院強制執行之命令，
    或對於執行法官、書記官、執達員實施強制執行之方法，強
    制執行時應遵守之程序，或其他侵害利益之情事，得於強制
    執行程序終結前，為聲請或聲明異議。但強制執行不因而停
    止。」，強制執行法第12條第1項定有明文。所謂強制執行
    程序終結，係指執行名義之強制執行程序終結而言，執行名
    義之強制執行程序，進行至執行名義所載債權全部達其目的
    時，始為終結，故執行名義所載債權，未因強制執行全部達
    其目的以前，對於某一執行標的物之強制執行程序雖已終結
    ，債務人仍得提起異議之訴，但此項異議之訴有理由之判決
    ，僅就執行名義所載債權未因強制執行達其目的之部分排除
    其執行力，不能據以撤銷強制執行程序業經終結部分之執行
    處分，有司法院院字第2776號解釋文(一)足參。故聲明異議係
    於執行程序中向將來排除違法執行處分之手段，並非於執行
    程序終結後溯及排除違法執行之效果，故須於執行程序開始
    後，終結前為之。
二、抗告人於原法院聲明異議意旨略以：抗告人所有臺北縣三峽
    鎮○○段618地號土地（下稱系爭土地）及其上同段2186建
    號建物即門牌號碼臺北縣三峽鎮○○路97號房屋（下稱系爭
    房屋，與系爭土地簡稱系爭房地），經原法院執行處於民國
    98年8月26日交由債權人即相對人承受，惟系爭房屋之基地
    係包括臺北縣三峽鎮○○段618、618-1地號2筆土地，而原
    法院執行處所為拍賣程序並未將系爭房屋所坐落之618-1地
    號基地併付拍賣隨同移轉，致建物之建築基地持分歸屬二人
    所有，顯違背民法第799條第5項、公寓大廈管理條例第4條
    第2項之規定，依法應屬無效，致不能為所有權移轉登記，
    伊縱於執行程序終結後，仍得主張；且相對人雖獲執行法院
    核發權利移轉證書，惟迄今仍無法辦理所有權移轉登記，自
    不能謂執行程序已全部終結，原法院執行處竟以本件強制執
    行程序已終結，而裁定駁回聲明異議，顯有違誤，爰請求廢
    棄原裁定，並准予撤銷本件拍賣程序等語。
三、經查，相對人即債權人持原法院簡易庭97年度拍字第1233號
    准許拍賣抗告人所有之台北縣三峽鎮○○段建號2186號建物
    ，及其坐落基地同段618地號土地應有部分150/10000之裁定
    為執行名義，聲請對抗告人所有之上開房地強制執行，經原
    法院於97年8月8日以板院輔97執速字第64889號函，囑託樹
    林地政事務所辦理系爭房地之查封登記，並於說明欄第四點
    載明「依公寓大廈管理條例第4條第2項規定，如尚有應與本
    件不動產一併移轉而漏未查封者，並請查明憑辦」，該所則
    於97年8月12日以北縣樹地登字第0970010170號函復執行法
    院，業依該院囑託辦理系爭房地查封登記在案，同時於說明
    三函復：「經查上開土地建物併付拍賣，無違反公寓大廈管
    理條例第4條第2項規定」，此有系爭房地登記謄本及上開函
    文2紙附卷可稽（見執行卷第9至12頁、第24至25頁），執行
    法院乃依法續行拍賣程序。系爭房地嗣於98年8月26日進行
    第二次拍賣時，因無人應買，債權人代理人陳克亮當場表示
    債權人願以本次拍賣最低價額新臺幣（下同）1,680萬元依
    法承受，並以債權額抵繳價金，執行法院依法於98年11月17
    日製作分配表，並定於同年12月2日實行分配，嗣相對人即
    於同年12月16日繳清價差金額15萬5,922元，並由執行法院
    於98年12月28日發給系爭房地之權利移轉證書，同時通知樹
    林地政事務所系爭房地業由相對人聲明承受，請予塗銷查封
    及抵押權登記，該權利移轉證書經相對人於99年1月8日收受
    ，樹林地政事務所亦於99年1月8日函復辦理系爭房地塗銷查
    封登記及塗銷抵押權登記完畢等情，有原法院98年8月26日
    不動產拍賣筆錄、98年12月2日分配筆錄、板院輔97執速644
    89字第087961號函暨送達證書、樹林地政事務所99年1月8日
    北縣樹地登字第0990000252號函在卷可參（見執行卷第23、
    164、194、199至202、211頁）。是本件執行程序於99年1月
    8日相對人收受權利移轉證書之時，非但系爭房地之拍賣程
    序業已終結，且相對人繳納之價差金額，更於98年12月29日
    由執行法院依本件分配表電匯應予優先扣繳之款項15萬5,90
    6元予臺北縣政府稅捐稽徵處，有發款通知、原法院保管款
    支出清單在卷可考（見執行卷第203至205頁），則本件依本
    件執行名義所發動之強制執行程序亦全部終結。抗告人執樹
    林地政事務所99年1月25日北縣樹地登字第0990001132號函
    載：「…經查旨揭建物之建築基地為和平段618及618-1地號
    土地，依民法第799條規定，區分建物應與其基地隨同移轉
    ，本案債務人乙○○所有和平段618-1地號基地持分應併付
    拍賣隨同移轉」等語，主張依最高法院37年上字第7672號判
    例意旨，謂執行程序所為之拍賣如有無效原因，不能發生所
    有權移轉之效力，仍得於執行程序終結後主張云云，惟最高
    法院37年上字第7672號判例意旨，係指執行程序一經終結，
    即不得再為聲請或聲明異議，僅執行程序所為之拍賣有無效
    原因時，不能發生移轉所有權之效力。且債權人所持原法院
    簡易庭97年度拍字第1233號裁定，係准許拍賣抗告人所有之
    台北縣三峽鎮○○段建號2186號建物，及其坐落基地同段61
    8 地號土地應有部分150/10000，而配屬於系爭專有部分建
    物之共用部分同段2216、2217建號建物所坐落分割自同段
    618 地號土地之同段618-1地號應有部分419/10000，抗告人
    未將之設定抵押權予相對人，復未於強制執行程序終結前，
    向執行法院聲請將該土地應有部分併付拍賣，遲至強制執行
    程序終結後，始以執行法院未將同段618-1地號土地應有部
    分併付拍賣，並准由相對人承受系爭房地為由，再事爭執強
    制執行程序未終結，自非可取。至當事人或利害關係人若對
    前開不動產所有權之歸屬有所爭執，應另訴解決，非本件所
    得審究。從而，原法院駁回其異議，核無不合。抗告意旨指
    摘原裁定不當，求予廢棄，非有理由，應予駁回。
四、據上論結，本件抗告為無理由，爰裁定如主文。
中    華    民    國    99    年    10    月    4     日
                    民事第十庭
                        審判長法  官  鄭雅萍
                              法  官  劉坤典
                              法  官  徐福晉
正本係照原本作成。
本裁定除以適用法規顯有錯誤為理由外，不得再抗告。如提起再
抗告，應於收受後10日內委任律師為代理人向本院提出再抗告狀
。並繳納再抗告費新台幣１千元。
中    華    民    國    99    年    10    月    4     日
                              書記官  秦仲芳

司法院資訊處製作；財團法人民間司法改革基金會備份。
